【裁判字號】    98,易,366
【裁判日期】    980616
【裁判案由】    違反農會法
【裁判全文】
臺灣屏東地方法院刑事判決               98年度易字第366號
公  訴  人  臺灣屏東地方法院檢察署檢察官
被      告  丙○○
選任辯護人  柳聰賢律師
被      告  甲○○
            乙○○
上列被告因違反農會法案件，經檢察官提起公訴（98年度選偵字
第10號），本院裁定改依簡式審判程序審理，判決如下：
    主  文
丙○○犯農會法第四十七條之一第一項第二款之交付財物罪，處
有期徒刑伍月，如易科罰金，以新臺幣壹仟元折算壹日。
甲○○犯農會法第四十七條之一第一項第一款之收受財物罪，處
有期徒刑貳月，如易科罰金，以新臺幣壹仟元折算壹日。緩刑貳
年。扣案之現金新臺幣仟元沒收。
乙○○犯農會法第四十七條之一第一項第一款之收受財物罪，處
有期徒刑貳月，如易科罰金，以新臺幣壹仟元折算壹日。緩刑貳
年。扣案之現金新臺幣仟元沒收。
    事  實
一、丙○○為鄭永文之兄，鄭永文為屏東縣萬丹鄉農會之會員，
    並登記參選於民國98年2 月14日舉行投票之第16屆屏東縣萬
    丹鄉農會會員代表選舉，甲○○、乙○○、吳安強則均為萬
    丹農會會員。丙○○因其子為萬丹鄉農會之聘僱員工，為使
    鄭永文能順利當選，以便其子得以繼續在萬丹鄉農會工作，
    竟基於對於有選舉權之人交付財物，而約其為一定選舉權之
    行使接續犯意，於下述時間、地點為買票之行為：
  (一)98年1 月底間某日（98年1 月26日農曆正月初一春節前），
    至萬丹鄉○○路38巷39號甲○○住處，將新臺幣（下同）3
    千元交付給甲○○，要求甲○○投票予鄭永文，甲○○收下
    3 千元而應允之 （3 千元已扣押）。
  (二)98年1 月底間某日（98年1 月26日農曆正月初一春節前），
    至萬丹鄉○○路65號乙○○住處，將3 千元交付給乙○○，
    要求乙○○投票予鄭永文，乙○○收下3 千元而應允之（3
    千元已扣押）。
  (三)98年1 月間某日（98年1 月26日農曆正月初一春節前），至
    萬丹鄉○○路○ 段431 號吳安強住處，以3 千元行求吳安強
    ，請吳安強投票予鄭永文，吳安強允諾支持惟拒收該3 千元
    （吳安強部分另為不起訴處分）。
二、案經檢察官指揮法務部調查局屏東縣調查站及屏東縣政府警
    察局屏東分局查獲，並由屏東分局報請臺灣屏東地方法院檢
    察署檢察官偵查起訴。
    理  由
一、本件被告丙○○、甲○○、乙○○犯係死刑、無期徒刑、最
    輕本刑為3 年以上有期徒刑以外之罪，其於本院準備程序中
    就前揭被訴事實為有罪之陳述，經告知簡式審判程序之旨，
    並聽取其與公訴人之意見後，本院認無不得或不宜改依簡式
    審判程序進行之處，爰依刑事訴訟法第273 條之1 第1 項、
    第284 條之1 ，裁定依簡式審判程序審理；又簡式審判程序
    之證據調查，依刑事訴訟法第273 條之2 規定，不受同法第
    159 條第1 項審判外陳述排除之限制，再被告對於卷內之各
    項證據，亦不爭執證據能力，故卷內所列之各項證據，自得
    作為證據，合先敘明。
二、上揭事實，業據被告丙○○、甲○○、乙○○於警訊、偵查
    及本院審理時坦承不諱，並有證人即同案被告丙○○、甲○○、乙○○於警詢、偵查中之證述，及法務部調查局屏東縣
    調查站扣押筆錄、扣押物品目錄表、名片、扣押物品清單、
    行政院農業委員會97年9 月9 日農輔字第097050862 號函文
    影本、臺灣省各級農會98年選任人員改選及總幹事遴選工作
    預定進度流程圖影本、萬丹鄉農會第16屆農事小組選舉會員
    代表當選人簡歷冊、萬丹鄉社口農事小組選舉人名冊各1 份
    在卷可稽。是被告丙○○、甲○○、乙○○上開自白，均與
    事證相符，自堪信實。
三、又被告丙○○於上開時間及空間均密接之情形下，前後交付
    財物予被告甲○○、乙○○為行賄行為，均係欲使萬丹鄉農
    會第16屆會員代表選舉發生不正確之結果接續犯意而為之，
    是應係以實現同一犯罪為目的，而侵害同一法益，其各次之
    舉動應認係全部犯罪行為之一部，屬接續犯，均為包括一罪
    （公訴意旨認前開行為係屬集合犯，尚有未恰，附此敘明）
    ；至被告丙○○先後交付財物與有選舉權之被告甲○○、乙○○及行求財物於有選舉權之案外人吳安強（另為不起訴處
    分）行為，行求財物行為係前階段行為，應為後階段之交付
    財物行為所吸收，不另論罪。是核被告丙○○所為，係犯農
    會法第47條第1 項第2 款之交付財物罪；被告甲○○、乙○○係犯農會法第47條之1 第1 項第1 款之收受財物罪。
四、爰審酌被告丙○○為確保其子在屏東縣萬丹鄉農會得以繼續
    工作，竟以交付現金行賄方式確保會員代表候選人鄭永文得
    以順利當選，顯然破壞農會選舉之公平性及敗壞社會選舉風
    氣，誠為民主政治之不良示範，行為實無可取；被告被告甲○○、乙○○為貪圖小利，竟任意收受財物並許以其選舉權
    為一定之行使，亦敗壞社會選舉風氣，及渠等犯罪之動機、
    目的、手段、所生之危害，惟兼念及被告3 人犯後坦承犯行
    ，態度良好，所交付、收受之財物非鉅、其等智識程度等一
    切情狀，分別量處如主文所示之刑；又各審酌其等年齡、職
    業、收入、社會地位等節，並分別諭知易科罰金之折算標準
    如主文所示，以資儆懲。
五、末查被告甲○○、乙○○均未曾因故意犯罪受有期徒刑以上
    刑之宣告，此有臺灣屏東地方法院檢察署刑案資料查註紀錄
    表及臺灣高等法院被告前案紀錄表各1 份附卷可佐，其經此
    教訓，自當知所警惕而無虞再犯，本院綜核各情認上開有期
    徒刑之宣告，已足策其自新，所宣告之刑，以暫不執行為適
    當，併依法諭知被告甲○○、乙○○各緩刑2 年，用啟自新
    。另被告丙○○前於82年間因妨害自由案件，經法院判處有
    期徒刑3 月，併宣告緩刑3 年確定在案，其未能潔身自愛、
    不知警惕，猶再度故意犯下本案，故自不宜宣告緩刑，附此
    敘明。至被告丙○○交付被告甲○○、乙○○之扣案現金3,
    000 元、3,000 元，係供被告甲○○、乙○○犯農會法第47
    條之1 第1 項第1 款之收受財物罪所收受之財物，自應依農
    會法第47條之1 第2 項之規定，併予宣告沒收。
據上論斷，應依刑事訴訟法第273 條之1 第1 項、第299 條第1
項前段，農會法第47條之1 第1 項第1 款、第2 款、第2 項，刑
法第11條、第41條第1 項前段、第74條第1 項第1 款，判決如主
文。
本案經檢察官劉昀到庭執行職務。
中    華    民    國    98    年    6     月    16    日
                  刑事第一庭  法  官  許蓓雯
以上正本證明與原本無異。
如不服本判決應於收受判決後10日內向本院提出上訴書狀，並應
敘述具體理由；其未敘述上訴理由者，應於上訴期間屆滿後20日
內向本院補提理由書（均須按他造當事人之人數附繕本）「切勿
逕送上級法院」。
                              書記官  鄭美雀
中    華    民    國    98    年    6     月    16    日
本案論罪科刑法條：
農會法第47條之1
農會之選舉有左列行為之一者，處3 年以下有期徒刑，得併科3
萬元以下罰金：
一、有選舉權之人，要求、期約或收受財物或其他不正利益，而
    許以不行使其選舉權或為一定之行使者。
二、對於有選舉權之人，行求、期約或交付財物或其他不正利益
    ，而約其不行使選舉權或為一定之行使者。
三、對於候選人行求、期約或交付財物或其他不正利益，而約其
    放棄競選或為一定之競選活動者。
四、候選人要求、期約或收受財物或其他不正利益，而許以放棄
    競選或為一定之競選活動者。
犯前項之罪者，所收受之財物沒收之。如全部或一部不能沒收時
，追徵其價額。


司法院資訊處製作；財團法人民間司法改革基金會備份。
